臺灣板橋地方法院民事判決　　　　　　　　　　　　九十三年度重訴字第一九八號
　　原　　　告　甲○○
　　訴訟代理人　黃景安律師
　　被　　　告　乙○○
　　訴訟代理人　劉志忠律師
右當事人間請求清償借款事件，本院於九十三年七月十六日言詞辯論終結，判決如下
：
    主    文
被告應給付原告新臺幣陸佰壹拾柒萬參仟陸佰捌拾柒元，及自民國九十二年十月八日
起至清償日止，按周年利率百分之三計算之利息。
訴訟費用由被告負擔。
本判決於原告以新臺幣貳佰零伍萬元供擔保後，得為假執行；如被告以新臺幣陸佰壹
拾柒萬參仟陸佰捌拾柒元供擔保後，免為假執行。
    事    實
甲、原告方面：
一、聲明：除供擔保金額外，餘如主文所示。
二、陳述：
  　原告於民國九十一年二月間為投資被告所經營之公司，而交付被告新台幣 (下同
　　）七百萬元，嗣於九十一年三月十一日因被告無法履行雙方之約定，而同意將原
　  告所交付之七百萬元轉為借款，約定於九十一年十二月三十一日清償，利息按年
    利率百分之三計算。被告曾簽發合作金庫銀行支票四紙，每紙金額分別為參萬伍
　　仟元、參萬伍仟元、參萬伍仟元、肆萬柒仟元，作為給付自九十一年三月十一日
　  起至九十一年十一月卅日止之利息，又於九十二年一月二十一日匯寄壹拾萬元予
    原告，原告將其中貳萬玖仟伍佰捌拾貳元用以抵九十一年十二月一日起至九十二
    年一月二十一日止之利息，餘柒萬肆佰壹拾捌元抵部分本金，本金餘額為陸佰玖
    拾貳萬玖仟伍佰捌拾貳元，被告又於九十二年二月十五日匯寄壹拾萬元予原告，
    原告將其中壹萬玖仟玖佰參拾肆元抵九十二年一月二十二日起至同年二月十五日
    止之利息，尚餘捌萬零陸拾陸元抵部分本金，本金餘額為陸佰捌拾肆萬玖仟伍佰
    壹拾陸元，被告復於同年三月二十五日匯寄壹拾萬元予原告，原告將其中壹萬柒
    仟壹佰貳拾參元抵同年二月十六日起至三月二十五日之利息，餘款捌萬貳仟捌佰
    柒拾柒元抵部分本金，本金餘額為陸佰柒拾陸萬陸仟陸佰參拾玖元，被告再於同
    年四月二十五日匯寄壹拾萬元予原告，原告將其中壹萬陸仟玖佰壹拾陸元抵同年
    三月二十六日起至同年四月廿五日止之利息，餘款捌萬參仟捌拾肆元抵部分本金
    ，本金餘額為陸佰陸拾捌萬參仟伍佰伍拾伍元，被告另於同年十月七日交付原告
    陸拾萬元，原告將其中玖萬壹佰參拾貳元抵同年四月二十六日起至十月七日止之
    利息，餘款伍拾萬玖仟捌佰陸拾捌元抵部分本金，本金餘額為陸佰壹拾柒萬參仟
    陸佰捌拾柒元，為此請求被告如數給付，並自九十二年十月八日起至清償日止按
    年息百分之三計算之利息。
乙、被告方面：
一、聲明：
  １原告之訴及假執行之聲請均駁回。
  ２如受不利判決，願供擔保請准宣告免為假執行。
二、陳述：被告承認有向原告借款七百萬元，對於清償期及利率約定，及原告所主張
    抵充利息及本金計算方式，均無意見。但被告尚有一只手錶交付原告，有約定以
    該手錶作為清償部分借款，此未據原告予以作價清償部分借款，是原告請求之金
    額應再減縮。
    理    由
一、按被告不抗辯法院無管轄權而為本案之言詞辯論，以其法院為有管轄權之法院，
    民事訴訟法第二十五條定有明文。本件被告於第二次言詞辯論期日爭執兩造有以
    書面約定第一審管轄法院，請求裁定移轉台灣台北地方法院等語，惟查被告於第
    一次言詞辯論期日並未抗辯本院無管轄權，且已就本案借款事實為辯論，揆諸前
    揭規定，本院為有管轄權之法院，先予敘明。
二、按訴狀送達後，原告不得將原訴變更或追加他訴，但減縮應受判決事項之聲明者
    ，不在此限，民事訴訟法第二百五十五條第一項第三款定有明文。原告起訴時係
    請求被告應給付原告七百萬元及自九十一年十二月一日起至清償日止按年息百分
    之三計算之利息，嗣於訴狀送達後，變更為被告應給付原告六百一十七萬三千六
    百八十七元及自九十二年十月八日起至清償日止按年息百分之三計算之利息，核
    屬減縮應受判決事項之聲明，爰准許為訴之變更，合先敘明。
三、原告主張借款及抵充利息與部分本金之事實，為被告自認在卷，堪信為真實。被
    告另辯稱：被告尚有一只手錶交付原告，有約定以該手錶作為清償部分借款，此
    未據原告予以作價清償部分借款，是原告請求之金額應再減縮等語，經查：原告
    否認其有受領該手錶作為清償債務之意思，並稱：交付之目的係在作為擔保，被
    告如有找到買主，自可以將價金交付原告，作為清償利息及部分本金等語，按債
    務人依債之關係所應為之給付，為原定給付，代物清償所提出之他種給付，非原
    定給付，債權人並無受領之義務，是債務人提出他種給付代原定給付，以消滅債
    之關係，必須得到債權人之同意，此為當然之理，是本件被告必須證明原告有受
    領手錶作為清償部分借款利息與本金之同意，否則其空言抗辯，所辯不足採信。
    被告既不能證明有清償之事實，原告請求被告給付尚未清償之借款及利息，自屬
    有據。
四、綜上，原告依民法四百七十八條之規定，請求被告給付六百一十七萬三千六百八
    十七元，及自民國九十二年十月八日起至清償日止，按周年利率百分之三計算之
    利息，為有理由，應予准許。
五、兩造陳明願供擔保請求宣告假執行或免為假執行，經核均與規定相符，爰分別酌
  　定相當之擔保金額宣告之。
六、結論：本件原告之訴為有理由，依民事訴訟法第七十八條、第三百九十條第二項
    、第三百九十二條，判決如主文。
中　　　華　　　民　　　國　　九十三　　年　　　七　　　月　　 三十 　　日
                                臺灣板橋地方法院民事第三庭
                                    法  官  陳映如
右為正本係照原本作成
如對本判決上訴，須於判決送達後廿日內向本院提出上訴狀
中　　　華　　　民　　　國　　九十三　　年　　　七　　　月　　 三十 　　日
                                    書記官  高玉彬
